【裁判字號】    94,簡上,277
【裁判日期】    950412
【裁判案由】    傷害
【裁判全文】
臺灣桃園地方法院刑事判決             94年度簡上字第277號
上  訴  人
即  被  告  乙○○
上列上訴人因傷害案件，不服本院中華民國94年5 月31日94年度
桃簡字第256 號第一審簡易判決（聲請簡易判決處刑案號：93年
度偵字第18471 號）提起上訴，本院管轄之第二審合議庭判決如
下：
    主  文
上訴駁回。
    理  由
一、乙○○於民國93年9 月23日下午4 時許，在桃園縣觀音鄉新
    坡村15鄰張厝166 之7 號其所經營之塑膠工廠內，因商業糾
    紛與甲○○發生爭執，乙○○與甲○○分別基於傷害對方身
    體之犯意，而徒手互毆，乙○○以手攻擊甲○○之臉部及眼
    睛，甲○○則以手掐乙○○之脖子，以膝蓋頂住乙○○之胸
    口並捶打數下，將乙○○制服在地；甲○○因乙○○之攻擊
    受有右眼內角下眼瞼擦傷、右眼結膜下出血等傷害，並在扭
    打過程中因碰觸工廠內機器而另受有左上臂擦傷三處、左下
    臂擦傷四處等傷害；乙○○因甲○○之攻擊而受有臉、頭皮
    、頸、背部之挫傷，後頸部、下背、上背、右肘、右上臂、
    上腹部、左膝等處之擦傷等傷害（甲○○部分已由本院94年
    度桃簡字第256 號簡易判決判處拘役30日確定）。案經告訴
    人甲○○訴由桃園縣政府警察局大園分局報請臺灣桃園地方
    法院檢察署檢察官偵查後，聲請簡易判決處刑。
二、訊據被告乙○○於本院第二審審理中固坦承當天有與告訴人
    甲○○發生衝突並攻擊甲○○之臉部及眼睛處等情，惟矢口
    否認涉有傷害之犯行，並辯稱：當時係因為甲○○掐住伊脖
    子，伊喘不過氣才掙扎亂抓，有抓到甲○○的臉及眼睛是出
    於自衛云云。經查：被告與甲○○於93年9 月23日下午4 時
    許，在桃園縣觀音鄉新坡村15鄰張厝166 之7 號其所經營之
    塑膠工廠內，因商業糾紛發生爭執後扭打，被告乙○○出手
    攻擊甲○○之臉部、眼睛等處，沈孝信因而受有右眼內角下
    眼瞼擦傷、右眼結膜下出血等傷害，甲○○在扭打過程中因
    碰觸被告工廠內之機器故受有左上臂擦傷三處、左下臂擦傷
    四處等傷害，除據甲○○於本院第二審審理、第一審審理中
    指述甚明外，並有甲○○提出之傷害診斷書1 紙在卷可稽，
    且被告乙○○已於警詢、偵查及本院第一審審理中坦承：伊
    與甲○○因商業糾紛而言語爭執，兩人進而徒手扭打，伊有
    打甲○○之臉部等語不諱，足認被告確實有徒手攻擊甲○○
    之臉部、眼睛等處，而造成甲○○右眼內角下眼瞼擦傷、右
    眼結膜下出血等傷害。至被告於本院第二審審理中始辯稱本
    件係因正當防衛才出手傷及甲○○一節，惟甲○○於本院第
    二審審理中已證稱：打鬥中伊有將被告脖子鎖住，以膝蓋頂
    住被告胸口並以手捶打，被告就用手掐伊眼睛、抓伊臉頰，
    伊會痛所以兩人就扭打起來，後來被告打不過伊，被告才喊
    救命，之後伊就停手了等語明確，顯見被告出手傷害甲○○
    係在被告與甲○○互相攻擊對方時所為之行為，而按對於現
    在不法之侵害，而出於防衛自己或他人權利之行為，不罰，
    刑法第23條前段固定有明文。然所謂正當防衛必須對於現在
    不法之侵害始得為之，侵害業已過去，即無正當防衛可言。
    至彼此互毆，又必以一方初無傷人之行為，因排除對方不法
    之侵害而加以還擊，始得以正當防衛論。故侵害已過去後之
    報復行為，與無從分別何方為不法侵害之互毆行為，均不得
    主張防衛權，有最高法院30年上字第1040號判例可資參照，
    被告與甲○○互相毆打對方時所為之傷害行為顯無從分辨何
    方為不法侵害，亦非對於現在不法侵害所為之傷害行為，自
    難成立正當防衛，被告此部分所辯難為本院採認。另甲○○
    雖主張被告先持刀從背後攻擊伊，惟遭電線絆倒而失手一節
    ，若被告確趁甲○○背對之時，持刀刺殺，甲○○既渾然不
    知，無從防備，而被告乙○○又對於其廠房設備及環境相當
    熟悉，衡情並無失手之理，然被告甲○○卻未受有任何刀傷
    ，實與常情有違，參以本案經證人即警員邱家瑜到現場於衝
    突所在之廠房及唯一與廠房有進出口連接用作倉庫及休息區
    域之小房間內巡視後，均未發現有被告所指之刀械存在，此
    據證人邱家瑜於本院第一審、第二審審理中均到庭結證詳實
    ，且被告及甲○○均稱係第一次合作，相識未久，因塑膠原
    料之加工事宜始生口角，並無其他仇怨，可見被告實無持刀
    加害被告甲○○之必要，尚難認定被告有持刀攻擊甲○○一
    事，附此敘明。綜上所述，本件被告傷害犯行事證明確，應
    依法論科。
三、核被告乙○○所為，係犯刑法第277 條第1 項之普通傷害罪
    。原審審酌被告素行尚可，本次係因商業衝突互毆，動機單
    純，且所受傷勢均非嚴重，犯罪情節尚屬輕微，惟被告誇大
    被害情節，態度亦有可議等一切情狀，並引用刑事訴訟法第
    449 條第1 項、第454 條第2 項，刑法第277 條第1 項、第
    41條第1 項前段，罰金罰鍰提高標準條例第1 條前段、第2
    條，量處拘役30日，並諭知易科罰金之折算標準，其認事用
    法並無違誤之處，量刑亦稱妥適，被告以：係因為自我防衛
    而傷及告訴人甲○○等語認原審認定事實有誤而提起本件上
    訴，惟被告所辯不足採認已如前所述，是被告指摘原審判決
    不當，並無理由，其上訴應予駁回。
四、被告經合法傳喚，無正當理由不到庭，爰不待其陳述，逕行
    判決，附此敘明。
據上論斷，應依刑事訴訟法第455 條之1 第3 項、第371 條、第
368 條，判決如主文。
本案經檢察官徐文豪到庭執行職務。
中    華    民    國    95    年     4    月    12    日
                         臺灣桃園地方法院刑事第四庭
                               審判長法  官  黃斯偉
                                     法  官  張淑華
                                     法  官  蘇昭蓉
以上正本證明與原本無異。
不得上訴。
                                     書記官  韓若玉
中    華    民    國    95    年    4     月    12    日


司法院資訊處製作；財團法人民間司法改革基金會備份。
